【裁判字號】    90,上易,71
【裁判日期】    900220
【裁判案由】    違反電信法
【裁判全文】
臺灣高等法院高雄分院刑事判決          九十年度上易字第七一號
    上訴人
    即被告  乙○○
    選任辯護人  黃振銘
右上訴人因違反電信法案件，不服台灣高雄地方法院八十九年度易字第四三三一號中
華民國八十九年十二月八日第一審判決（起訴案號：臺灣高雄地方法院檢察署八十九
年度偵字第一三五五五號），提起上訴，本院判決如左：
      主      文
原判決撤銷。
乙○○未經許可擅自設置電台發送九千赫至三百秭赫之射頻信息，致干擾無線電波之
合法使用，累犯，處有期徒刑伍月，如易科罰金，以佰元折算壹日。
扣案之附表一，二所示之物均沒收。
      事      實
一、乙○○曾因妨害公務案件，經台灣台北地方法院判處有期徒刑六月確定，於民國
    八十七年三月八日執行完畢；猶不知安分明知無線電頻率、發射方式、設置電台
    等有關電信監理業務，非經申請許可核准並發給執照，不得設置使用，竟未經向
    主管機關交通部申請許可，於民國八十九年一月間某日，擅自在高雄市○○區○
    ○路一六三號二十二樓之四，設置發射頻率在九千赫至三百秭赫內之ＦＭ一０二
    ．七ＭＨz 之電信設備，而擅自成立台呼為「太平洋廣播電台」之非法廣播電台
    ，並在屏東縣泰武鄉境內之桿號泰武高分一三二左分歧一一號電線桿附近混凝土
    密封式建築物內，架設功率放大器、激勵器、濾波器、接收機等器材，全日以Ｆ
    Ｍ一０二點七ＭＨz頻道發送射頻信息（以四四七．0000000ＭＨz為中繼
    頻率），向全省製播「快樂青春」等節目，並以此廣播方式販售「平痣膠囊」等
    藥品圖利，致干擾合法使用電波之「中國廣播公司高雄調頻廣播電台」（以下簡
    稱中廣調頻台） ＦＭ一０三．三ＭＨz頻道之使用。嗣為交通部電信總局南區電
    信監理站發現，後於八十九年五月三十一日為警分別在前開鼎華路處，查獲前開
    電台製播位置，並當場扣得乙○○所有供對外廣播用之如附表二所示物品，在前
    開泰武鄉處，扣得乙○○所有供對外廣播用之如附表一所示物品。
二、案經電信警察隊第三中隊送由高雄市警察局三民第二分局移送臺灣高雄地方法院
    檢察署檢察官偵查起訴。
      理      由
一、訊據上訴人即被告乙○○因坦承有於右揭時地，未經交通部核准擅自設置「太平
    洋廣播電台」之事實，對外廣播，惟矢口否認有違反電信法之犯行，辯稱伊之電
    台係五百瓦之小功率電台，在學理上和實際上應該都不可能干擾一萬二千瓦以上
    大功率之中廣調頻台，且伊有向交通部申請，只因門檻太高，而未經核准，又伊
    之電信台僅在試播中，尚未甲式營業云云。惟查被告設置之「太平洋廣播電台」
    是由設置在前開鼎華路處之播音室，將節目藉由信號鏈路無線電波（微波）發射
    射頻訊息，傳送至前開泰武鄉處之轉播站，再由該轉播站利用頻率一０二．七Ｍ
    Ｈz之射頻訊息對外廣播，因合法電台中廣調頻台 一０三．三ＭＨz 」發射地點
    在高雄市萬壽山，位置距離在屏東縣泰武鄉有轉播站之被告所有電台為甚遠，故
    其電場強度因距離而衰減嚴重，致較被告所有電台電場強度為弱，而受被告電台
    之干擾，不因被告電台之功率小，即謂無法干擾功率大之中廣調頻台，此交通部
    電信總局八十九年十一月十日南站八九字第五００八八五─０號函附卷可稽（原
    審卷第四二─四四頁），又電信法第四十六條第一項規定：「電台須經交通部許
    可始得設置，經查驗合格發給執照方得使用；其設置使用管理辦法，由交通部會
    同有關機關訂定之」，交通部乃依該法條規定，於八十八年九月三十日頒訂「廣
    播電視無線電台設置管理使用辦法」，該使用辦法第三十條即明訂廣播電視電台
    遭非法電波干擾之認定標準，而交通部電信總局南區電信監理站於八十九年五月
    二十九日，在鳳屏一路十號，鳳屏路及工商路交叉口、省道台一線三八四公里、
    三八六公里、三八七公里等處測試，其干擾中廣調頻台電場強度均已超過使用辦
    法第三十條所定七十四微伏分貝干擾臨界值，此亦有該站廣播電台電場強度干擾
    測試表附卷可參（警卷第二十頁），被告之選任辯護人辯稱交通部在上開使用辦
    法中，於第三十條訂定「干擾認定基準」，已逸出電信法第四十六條第一項之明
    定範圍，無授權立法之效力，然電信法第四十六條第一項既將電台設置使用管理
    辦法授權交通部訂定，則交通部在該辦法中訂定「干擾認定標準」，並未逸出使
    用管理範疇，是被告之選任辯護人上開指陳，實有誤會，此外復有八十九年四月
    二十八日五月二十日交通部電信總局南區監理站非法電台及電波干擾處理報告表
    及扣案如附表一、二所示物品足資佐證，又該台係二十四小時播音，此經被告僱
    用之證人游雪貞於警偵訊時證述屬實，被告辯稱只在試播中，並不足採，且即或
    試播，既已干擾合法電台之使用，仍不能解免罪責，綜上所述，被告罪證已甚明
    確，所辯要係卸責之詞，不足採信，其犯行洵堪認定。
二、核被告所為，係犯電信法第五十八條第一項之未經許可擅自設置電台發送九千赫
    至三百秭赫之射頻信息，致干擾無線電波之合法使用罪。被告曾因妨害公務案件
    ，經台灣台北地方法院判處有期徒刑六月確定，於八十七年三月八日執行完畢，
    此有台灣高等法院被告全國前案紀錄表、台灣高雄地方法院檢察署刑案資料查註
    紀錄表在卷足憑，其於五年內再犯本件有期徒刑以上之罪，為累犯，應依法加重
    其刑。
三、原審予以論究科刑，固非無見，惟按電信法於八十八年十一月三日修訂公布後，
    其第五十八條第一項、第二項之規定，均需所發射之射頻信息已造成干擾合法電
    波之結果，始有成立該條項之罪之可能，原判決於理由中之第一項抵謂「自有受
    干擾可能」，與該等條項之構成要件不合，而原判決理由中之第二項稱：「被告
    所有電台除發射一０二‧七ＭＨＺ射頻訊息外，其信號鏈路所發射之中繼無線電
    波（微波）射頻訊息頻率四四七‧0000000ＭＨＺ亦對國軍軍用裝備造成
    干擾，致影響其偵測效能」云云，惟此部分並未經告訴人起訴，且國軍軍用裝備
    是否確有使用該頻道或相鄰頻道，及是否對國軍軍用裝備造成干擾，原審卷內尚
    乏證據證明，原審在實測數據闕如之情形下，徒以交通部電信總局一紙函文即認
    被告之電台所投射之射頻信息，已造成對國軍軍用裝備之干擾，尚嫌速斷，又被
    告犯本罪之電信器材，依電信法第六十條，有沒收之特別規定，原判決竟依刑法
    第三十八條第一項第二款規定予以沒收，亦有未合，被告上訴否認犯罪，雖無理
    由，惟原判決既有可議，即屬無可維持，應由本院將原判決撤銷，審酌被告違法
    設置電台之時間已近半年，干擾合法電台無線電被之使用，影響非淺，惟念其係
    肢障，有肢障手冊影本附卷可憑，謀生不易，且有妻子賴其賺錢維生等情狀，爰
    予科處有期徒刑伍月，並諭知易科罰金之折算標準，扣案如附表一、二所示之物
    品，除附表二編號一、二、三、四、九等非電信器財，均為被告所有，並係供其
    非法廣播犯罪所用之物，業據被告供明在卷，均應依刑法第三十八條第一項第二
    款之規定宣告沒收，餘為電信器財，均應依電信法第六十條規定宣告沒收。
據上論斷，應依刑事訴訟法第三百六十九條第一項前段、第三百六十四條、第二百九
十九條第一項前段，電信法第五十八條第一項、第六十條、刑法第十一條前段、第四
十七條、第四十一條、第三十八條第一項第二款，罰金罰鍰提高標準條例第二條，判
決如主文。
本案經檢察官鄭文貴到庭執行職務。
中    華    民    國      九十      年       二       月     二  十     日
                              臺灣高等法院高雄分院刑事第九庭
                                  審判長法官  張明松
                                        法官  江泰章
                                        法官  陳吉雄
右甲本證明與原本無異。
不得上訴。
                                      書記官  沈有進
中    華    民    國      九十      年       二       月    二十二    日
附錄：本判決論罪科刑法條：
電信法第五十八條第一項：
未經許可擅自設置或使用電台發送九千赫至三百秭赫之射頻信息，致干擾無線電波之
合法使用者，處二年以下有期徒刑、拘役或科或併科新台幣六十萬元以下罰金。
附表一：
    名稱                                               數量
一、功率放大器（BEXT-FS1000）                          一台
二、激勵器（BEXT-LEX25）                               一台
三、接收機 （R-2000）                                  一台
四、濾波器                                             一台
五、立體音廣播音頻處理器（INOVONICS-260-690）          一台
六、數位ＦＭ立體音產生器（INOVONICS-708-309）          一台
七、電源供應器（YTAM-000-00000000）                    一台
附表二：
    名稱                                               數量
一、太平洋電台工作日誌（89.05.31）                     一張
二、太平洋廣播電台時段表（89.06.01）                   一張
三、太平洋電台每日工作日誌                           十八張
四、迷你ＣＤ卡匣                                       一台
五、光碟機                                             一台
六、混音器                                             一台
七、雙卡匣錄音發音座                                   一台
八、ＣＤ播音機                                         一台
九、迷你ＣＤ卡匣                                       一台
十、接收機                                             一台
十一、迴音機                     一台
十二、音源切換器                                       二台
十三、分配器                                           一台
十四、ＵＨＦ發射機（含天線）                           一台
十五、放大器                                           一台
                                                                        Ｆ


司法院資訊處製作；財團法人民間司法改革基金會備份。
